【裁判字號】    91,訴,6350
【裁判日期】    920113
【裁判案由】    損害賠償
【裁判全文】
臺灣臺北地方法院民事裁定      九十一年度訴字第六三五○號
    原      告    Ｂ○○
                  癸○○
                  申○○
                  壬○○
                  辛○○
                  己○○
                  寅○○
                  黃○○
                  亥○○
                  戊○○
                  丁○○
                  宇○○
                  午○○
    共      同
    訴訟代理人    林俊宏律師
    被      告    丙○○
                  子○○
                  巳○○
                  酉○○
                  辰○○
                  乙○○
                  未○○
                  玄○○
                  甲○○
                  戌○○
                  Ａ○○
                  卯○○
                  宙○○
                  地○○
                  庚○○○
                  天○○
     共      同
     訴訟代理人   葛苗華律師
     被      告   丑○○
     訴訟代理人   謝青樺律師
     被      告   遠東倉儲股份有限公司
     法定代理人   丙○○
右當事人間請求損害賠償事件，本院判決如左：
    主    文
原告之訴及其假執行之聲請均駁回。
訴訟費用由原告負擔。
    理    由
一、按因犯罪而受損害之人，於刑事訴訟程序得附帶提起民事訴訟，對於被告及依民
    法負賠償責任之人，請求回復其損害民法第四百八十七條第一項定有明文。又前
    開條文所定附帶民事訴訟之對象，除刑事被告外，固兼及於依民法負賠償責任之
    人，惟該條所稱依民法負賠償責任之人，係指該刑事案件中依民法規定應負賠償
    責任之人而言。故附帶民事訴訟之原告所主張之共同加害人，必以在刑事訴訟程
    序中經認定係共同侵權行為之人，始得謂為依民法負賠償責任之人，否則對之提
    起是項附帶民事訴訟，自難謂為合法，最高法院八十七年度台抗字第二七八號判
    決參照。
二、經查，本件原告列被告遠東倉儲股份有限公司、巳○○、酉○○、辰○○、乙○○、未○○、玄○○、甲○○、戌○○、Ａ○○、卯○○、宙○○、地○○、丑
    ○○、庚○○○、天○○為被告而提起附帶民事訴訟，請求連帶賠償云云，惟上
    開被告均並未經刑事判決認定有何犯罪事實，另被告庚○○○、天○○二人尚經
    刑事判決認定對於刑事認定事實為「不知情」（詳本院九十年度訴字第八七號被
    告朱介曾等之刑事判決第七十九頁），被告遠東倉儲股份有限公司則經上開判決
    認定為被害人（詳上開判決第七十六頁），被告巳○○、酉○○、辰○○、乙○○、未○○、玄○○、甲○○（以上被告為被告遠東倉儲股份有限公司之常務董
    事）、戌○○、Ａ○○、卯○○、宙○○、地○○、丑○○（以上被告為被告遠
    東倉儲股份有限公司之監察人）等人，並未經上開刑事判決認定為共同侵權行為
    人，依前揭說明，原告以上開被告為附帶民事訴訟之對象，提起訴訟，自難謂為
    合法。
三、原告另以被告丙○○、子○○二人因違反證券交易法第二十條第二項之規定，因
    此應連帶負同法第三項之損害賠償責任及民法第一百八十四條、第一百八十五條
    之損害賠償責任云云。惟查，證券交易法第二十條第二項之規定，係以發行人為
    主體，準此，同法第二十條第三項之行為人應以發行人為限，而被告遠東倉儲股
    份有限公司始為該公司股票之發行人，已經上開刑事判決認定（詳上開判決第七
    十六頁），然該公司並非為本件附帶民事訴訟之對象，且亦未經認定為共同侵權
    行為人，業如前述，則原告依證券交易法第二十條第三項訴請被告丙○○、子○○二人負賠償之責，顯不具當事人適格，尚非適法。再者，本件被告丙○○、子
    ○○因犯背信罪之部分，業經上開刑事判決為無罪之諭知；另上開二被告有罪部
    分，其被害人為臺開公司、遠倉公司及主管機關等人（詳上開判決第七十六頁）
    ，原告均非上開刑事判決認定犯罪事實之被害人，故原告遽以侵權行為之被害人
    地位提起本件附帶民事訴訟，自非法之所許。
四、從而，原告提起本件附帶民事訴訟尚非合法，其假執行之聲請亦失所附麗，均應
    予以駁回。
據上論結：依民事訴訟法第九十五條、第七十八條、第八十五條第一項，裁定如主文
。
中      華      民      國     九十二     年      一      月    十三    日
                                        民事第二庭法      官  洪純莉
右為正本係照原本作成
如不服本裁定應於送達後十日內向本院提出抗告狀
中      華      民      國     九十二     年      一      月    十三    日
                                                  法院書記官  黃慧怡


司法院資訊處製作；財團法人民間司法改革基金會備份。
